【裁判字號】    98,易,1398
【裁判日期】    990204
【裁判案由】    詐欺
【裁判全文】
臺灣高雄地方法院刑事判決              98年度易字第1398號
公  訴  人  臺灣高雄地方法院檢察署檢察官
被      告  戊○○
            癸○○
            丙○○
上列被告等因詐欺案件，經檢察官提起公訴（98年度偵字第2341
、224110、24671 號），及移送併辦（98年度偵字第31369 、31
646 、36556 、36557 號，台灣台南地方法院檢察署98年度偵字
第17366 號），本院判決如下：
    主  文
戊○○幫助犯詐欺取財罪，處拘役伍拾伍日，如易科罰金，以新
臺幣壹仟元折算壹日。
癸○○幫助犯詐欺取財罪，累犯，處有期徒刑月，如易科罰金
，以新臺幣壹仟元折算壹日。
丙○○無罪。
    事  實
一、戊○○得預見行動電話門號若交付他人使用，將有供作幫助
    他人犯罪工具之可能，仍基於幫助詐騙集團遂行詐欺取財犯
    罪行為之不確定故意，先在報紙上看見詐騙集團所刊登「辦
    門號送現金」之廣告，便以廣告上之門號與詐騙集團聯繫，
    並於民國（下同）98年2 月27日，在高雄市三民區○○○路
    ，申辦遠傳電信股份有限公司0000000000號行動電話門號，
    復即以新台幣（下同）400 元之對價，在三民區○○路家樂
    福大賣場旁，出售給真實姓名年籍不詳自稱「王先生」之成
    年男子，再由該人轉交給所屬之詐騙集團使用。嗣由詐騙集
    團在報紙上以戊○○之前開行動電話門號做為聯絡工具，刊
    登代辦貸款之廣告；適值李阿金（所涉幫助詐欺取財罪嫌，
    另由臺灣雲林地方法院檢察署檢察官以98年度偵字第3373號
    偵辦中）在報紙上閱覽到該則廣告，乃撥打該門號與詐騙集
    團聯絡，接著在98年3 月中旬某日，將其向雲林縣斗六市中
    華郵政股份有限公司西平路郵局所申辦局號000000-0號、帳
    號000000-0號帳戶之存摺、提款卡連同密碼交付給詐騙集團
    ，而由詐騙集團成員共同基於意圖為自己不法所有之詐欺取
    財犯意聯絡，由集團成員於98年3 月18日假冒朋友之身分致
    電乙○○○，向乙○○○借款60 000元，致乙○○○受騙，
    依約於同日14時許，在臺中縣梧棲鎮中華郵政股份有限公司
    梧棲郵局，以臨櫃匯款方式，匯款6000 0元至李阿金之西平
    路郵局帳戶內，而蒙受損害；又值李明耀在報紙上閱覽到該
    則廣告，乃撥打該門號與詐騙集團聯絡，而於98年3 月13日
    ，在高雄市○○路某公園內，將其向高雄市苓雅區○○○路
    94號合作金庫南高雄分行申設之帳號00 00000000000 號 帳
    戶之存摺、印章、提款卡及密碼，交付予某真實姓名年籍不
    詳之成年人使用，嗣該詐欺集團某成員，意圖為自己不法之
    所有，於98年3 月31日14時許，撥打電話予己○○之妻許林
    秋蘭，佯稱：其係許林秋蘭姐姐的女兒，欲向己○○借款10
    萬元云云，致己○○陷於錯誤，於同日15時許，前往中國信
    託商業銀行雙和分行，匯款10萬元至李明耀上開帳戶內；又
    值蕭淑儀在報紙上閱覽到該則廣告，乃撥打該門號與詐騙集
    團聯絡，而於98年3 月間，在高雄市○鎮區○○路與文橫路
    口附近，將其向高雄市三民區○○○路116 號臺灣中小企業
    銀行大昌分行申設之帳號00000000 000號帳戶之存摺、提款
    卡及密碼，交付予某真實姓名年籍不詳之成年人使用。嗣該
    詐欺集團某成員，意圖為自己不法之所有，於98年3 月16日
    11時許，撥打電話予丑○○○，佯稱：係為其服務的志工汪
    逸函，因虧空公款，欲向丑○○○借款13萬元云云，致丑○○○陷於錯誤，於同日前往華南商業銀行永和分行，匯款10
    萬元至蕭淑儀上開帳戶內；又值甘純樺（業經檢察官提起公
    訴）見到該廣告後，遂撥打上開電話號碼詢問相關事宜，繼
    而於98年3 月26日前某日，在臺南縣永康市○○路○ 段與龍
    埔街口統一超商前，將其所有之中華郵政股份有限公司永康
    大灣郵局帳戶（帳號：00000000000000號），及第一商業銀
    行帳戶計2 家金融機構帳戶之存摺、印章及提款卡（含密碼
    ），交付予真實姓名年籍不詳、自稱「黃代書」之男子，「
    黃代書」與其所屬之詐騙集團，復共同基於意圖為自己不法
    所有之犯意聯絡，於98年3 月26日，撥打電話予子○○，佯
    稱係其同學，因亟需金錢周轉，故需借貸云云，子○○因而
    陷於錯誤，遂依指示，於同日至臺北市內湖金龍郵局，匯款
    4 萬元至甘純樺上開大灣郵局帳戶內。
二、癸○○得預見行動電話門號若提供他人使用，將有供作幫助
    他人犯罪工具之可能，仍基於幫助詐騙集團遂行詐欺取財犯
    罪行為之不確定故意，經由朋友介紹知道辦門號可以換現金
    ，便於98年2 月25日，在高雄市某家樂福大賣場，申辦和信
    電信股份有限公司0000000000號行動電話門號，旋即以300
    元之代價，在高雄市○○區○○路中華電信股份有限公司附
    近，出售給真實姓名年籍不詳自稱「小劉」之成年男子，再
    由該人轉交給所屬之詐騙集團使用；適值蔡東霖在報紙上看
    見詐騙集團所刊登前揭代辦貸款之廣告，乃撥打上頭戊○○
    之前述行動電話門號與詐騙集團聯繫，進而於98年3 月15日
    11時許，在雲林縣土庫鎮圓環，將其向中華電信股份有限公
    司雲林縣土庫鎮土庫郵局所申辦局號000000-0號、帳號0000
    00-0號帳戶之存摺、提款卡（連同密碼），交付給真實姓名
    年籍不詳自稱「黃志霖」之成年男子，從而流入詐騙集團手
    中，繼由詐騙集團成員以相同犯意，於98年3 月17日11時20
    分許以癸○○之上開行動電話門號，假裝是丁○○女兒之身
    分致電丁○○，向其借款30000 元，丁○○一時不查，即於
    同日12時17分許，至嘉義縣民雄鄉○○路17號中華郵政股份
    有限公司民雄郵局，以郵局設置之自動櫃員機，匯款30000
    元至蔡東霖之土庫郵局帳戶內，而受有損害；又吳冠穎（所
    涉幫助詐欺取財罪嫌，業經台灣台南地方法院檢察署檢察官
    以98年度營偵字第1594號及第1647號為不起訴處分確定）在
    報紙上看見詐騙集團所刊登代辦貸款之廣告，乃撥打詐騙集
    團提供之高惠國（所涉犯幫助詐欺罪嫌，業經台灣台南地方
    法院檢察署檢察官以98年度營偵字第1594號及第1647號為移
    送併辦）申辦之「0000000000號」行動電話，及詐騙集團之
    後提供癸○○前述0000000000行動電話門號與詐騙集團聯繫
    ，進而於98年2 月間某日，在高雄縣光明路與鳳林路路口，
    將其所有第一商業銀行鹽水分行帳號「000000 00000」號帳
    戶之存摺、提款卡、密碼及印章等物，交付給真實姓名年籍
    不詳之人，從而流入詐騙集團手中，嗣該詐欺集團成員取得
    上開帳戶後，即意圖為自己不法之所有，於98年2 月23日向
    甲○○、壬○○佯稱網路購物設定扣款有誤，致其2 人陷於
    錯誤，甲○○於同日匯款7018元、壬○○則匯款2 萬9987元
    至吳冠穎上開帳戶，嗣其2 人察覺有異，始知受騙。
三、案經雲林縣政府警察局斗六分局、虎尾分局移送台灣雲林地
    方法院檢察署檢察官、台中縣政府警察局清水分局移送台灣
    台中地方法院檢察署檢察官分別呈請台灣高等法院檢察署檢
    察長核轉台灣高雄地方法院檢察署檢察官偵查起訴及移送併
    辦。
    理  由
壹、有罪部分：
一、被告戊○○上開犯罪事實部分，業據其於本院審理中坦承不
    諱，核與證人即被害人乙○○○、己○○、子○○、丑○○○及證人即另案被告李阿金、李明耀、甘純樺、蕭淑儀於警
    詢時證述之情節相符，復有證人即被害人乙○○○、己○○
    、子○○、丑○○○所提出之匯款執據4 紙附卷可稽。從而
    ，罪證明確，被告戊○○上開犯行堪以認定。
二、訊之被告癸○○對於上開將其申辦之行動電話門號以300 元
    代價出售予綽號「小劉」之人使用一事，固不諱言，惟矢口
    否認有何幫助詐欺取財之犯行，辯稱：當時係應伊朋友要求
    辦理行動電話門號，作為出租房屋廣告之用，朋友並介紹伊
    認識「小劉」，伊將行動電話門號交給「小劉」並獲得300
    元云云。惟查，目前行動電話門號一般人均可申請，並無特
    別之限制，如非供作犯罪之使用，而須逃避追查，並無必要
    向他人購買行動電話門號使用，被告癸○○對此自無不知之
    理，其猶將行動電話出售予不相識之他人使用，對於他人持
    以供作犯罪之工具使用，自有不確定之故意存在；而詐騙集
    團取得被告癸○○上開行動電話門號後，以之刊登廣告收購
    帳戶，並以收購之帳戶作為詐騙他人匯款之用，亦經證人即
    另案被告吳冠穎及證人即被害人丁○○、甲○○、壬○○於
    警詢中證述明確，復有證人即被害人丁○○所提出之匯款執
    據1 紙及吳冠穎上開帳戶交易明細在卷可查。從而，罪證明
    確，被告癸○○上開犯行堪以認定。
三、按刑法上之幫助犯，係對於犯罪與正犯有共同之認識，而以
    幫助之意思，對於正犯資以助力，而未參與實施犯罪之行為
    者而言。是以，如未參與實施犯罪構成要件之行為，且係出
    於幫助之意思提供助力，即屬幫助犯，而非共同正犯。本件
    被告戊○○、癸○○分別提供其行動電話門號及金融機構帳
    戶之存摺、提款卡、密碼予詐欺集團使用，使詐欺集團得基
    於詐欺取財之犯意，向他人詐取財物，惟並無證據證明被告
    戊○○、癸○○有參與詐欺取財犯行之構成要件行為，自均
    應論以幫助犯。是核被告戊○○、癸○○所為，均係對於詐
    欺集團成員遂行詐欺取財犯行資以助力，係犯刑法第30條第
    1 項前段、第339 條第1 項之幫助詐欺取財罪。被告戊○○
    、癸○○以一提供行動電話門號之幫助行為，致上開被害人
    多人受害，係以一行為觸犯數罪名，為想像競合犯，應從一
    重論處。又被告戊○○、癸○○均係幫助犯，爰依刑法第30
    條第2 項之規定，按正犯之刑減輕之。又被告癸○○曾因毒
    品案件經法院判處有期徒刑6 月確定，並於97年1 月25日執
    行完畢，有其台灣高等法院被告前案紀錄表1 份在卷可查，
    其於執行完畢後5 年內故意再犯本件有期徒刑以上之罪，為
    累犯，應依刑法第47條第1 項規定加重其刑，並予先加後減
    。審酌被告戊○○、癸○○明知目前國內詐騙行為猖獗，竟
    仍將帳戶交付予他人使用，使詐欺集團用以為詐欺取財之犯
    行，不僅造成執法機關不易查緝，危害社會治安，助長社會
    詐騙歪風，更造成被害人求償上之困難，被告戊○○坦承犯
    行態度尚佳，被告癸○○未能坦認犯行態度尚難謂佳及其他
    等一切情狀，分別量處如主文所示之刑，並均諭知易科罰金
    之折算標準。
四、又被告戊○○所犯上開被害人己○○、子○○、丑○○○部
    分之幫助詐欺罪（即98年度偵字第31369 、31646 號，台灣
    台南地方法院檢察署98年度偵字第17366 號移送併辦部分）
    ），及被告癸○○所犯被害人甲○○、壬○○部分之幫助詐
    欺罪（即98年度偵字第36556 、36557 號移送併辦部分），
    ，雖均未經檢察官起訴，惟與上開起訴部分，有想像競合犯
    之裁判上一罪之關係，本院自得一併審理。
貳、無罪部分：
一、公訴意旨略以：被告丙○○預見金融機構帳戶係個人理財之
    重要工具，為個人財產、信用之表徵，如交予他人使用，有
    供作財產犯罪用途之可能，惟仍以基於幫助詐騙集團遂行詐
    欺取財之不確定故意，於98年4 月底某日，在高雄市小港區
    之某便利超商店前，因替其夫庚○○擔任保證人，將其向第
    一商業銀行臺中縣沙鹿分行帳號00000000000 號帳戶之存摺
    、印章、提款卡（含密碼），交付給某姓名年籍不詳之成年
    人，再由該人轉交給所屬之詐騙集團使用，而由詐騙集團成
    員以相同犯意，於98年5 月4 日12時許致電辛○○，佯稱其
    係辛○○之朋友，亟需現金週轉，辛○○遭受矇騙，遂依照
    指示於同日14時許，以臨櫃匯款方式，匯款80000 元至丙○○之前開帳戶內，而遭受損害，因認被告丙○○涉有刑法第
    339 條第1 項幫助詐欺之罪嫌等語。
二、按犯罪事實應依證據認定之，無證據不得認定犯罪事實，又
    不能證明被告犯罪，應諭知無罪之判決；刑事訴訟法第154
    條第2 項及第301 條第1 項分別定有明文。又刑事訴訟法上
    所謂認定犯罪事實之證據，係指足以證明被告確有犯罪行為
    之積極證據而言，該項證據必須適合於被告犯罪事實之認定
    ，始得採為斷罪之資料（最高法院69年台上字第4913號判例
    參照）。又認定不利於被告之事實，須依積極證據，苟積極
    證據不足為不利於被告事實之認定時，即應為有利於被告之
    認定，更不必有何有利之證據；而事實之認定，應憑證據，
    如未能發現相當證據，或證據不足以證明，自不能以推測或
    擬制之方法，以為裁判基礎；另認定犯罪事實所憑之證據，
    雖不以直接證據為限，間接證據亦包括在內，然而無論直接
    或間接證據，其為訴訟上之證明，須於通常一般之人均不致
    有所懷疑，而得確信其為真實之程度者，始得據為有罪之認
    定（最高法院30年上字第816 號、40年台上字第86號、76年
    台上字第4986號判例參照）；亦即若證據資料在經驗科學上
    或論理法則上尚有對被告較為有利之存疑，而無從依其他客
    觀方法排除此項合理之可疑，即不得以此資料作為斷罪之基
    礎，且刑事訴訟制度受「倘有懷疑，即從被告之利益為解釋
    」、「被告應被推定為無罪」之原則所支配，故得為訴訟上
    之證明者，無論為直接或間接證據，須客觀上於一般人均不
    致有所懷疑而達於確信之程度者，始可據為有罪之認定，倘
    其證明尚未達於「確信」之程度，而有合理可疑存在時，即
    難據以為被告不利認定，換言之，在法律判斷上，即不能為
    被告有罪之認定。
三、訊之被告丙○○對於其所有之上開帳戶為詐騙集團取得使用
    以詐騙他人一事固不諱言，惟堅決否認有何幫助詐欺之犯行
    ，辯稱伊當時係因其夫庚○○，告知伊因其要辦理信用貸款
    ，要伊當保證人，須伊之帳戶、提款卡、密碼，伊始提供予
    其夫等語。經查，本件公訴意旨認被告涉有上開幫助詐欺之
    犯行，無非以證人即被害人辛○○於警詢之證述及匯款憑條
    、被告丙○○上開帳戶之交易明細表為其論據。惟查，本件
    被告丙○○於偵查及審理中均供述上開帳戶係交由其夫庚○○作為擔任辦理信用貸款之保證人之用，前後所述尚稱一致
    ；且證人庚○○亦於本院審理中證述稱：伊於98年4 月間以
    辦理信用貸款為由，要求丙○○擔任保證人，並寄送其上開
    帳戶之存摺、印章、提款卡予伊，及告知密碼，後來伊將上
    開物品交予他人，丙○○並不在場等語明確（見審卷第77頁
    ）；上開證人所述與被告丙○○所辯內容一致，且參之一般
    夫妻間擔任彼此信用貸款之保證人事所常有，被告丙○○既
    與證人庚○○係夫妻關係，則其因證人庚○○要求擔任信用
    貸款之保證人而交付上開帳戶之存摺、印章、提款卡予庚○○，並告知密碼，尚難認被告丙○○即有幫助詐欺之不確定
    故意；此外本件復查無其他之積極之證據，足以證明被告丙○○有何公訴意旨所稱之幫助詐欺之犯行；核之上開法條及
    判例之意旨，被告丙○○上開之犯罪尚屬不能證明，自應為
    無罪之諭知。
據上論斷，應依刑事訴訟法第299 條第1 項前段、笫301 條第1
項，刑法第339 條第1 項、第30條第1 項前段、第2 項、第55條
、第47條第1 項、第41條第1 項前段，刑法施行法第1 條之1 ，
判決如主文。
中    華    民    國    99    年    2     月     4    日
                  刑事第十一庭  審判長法  官  黃三友
                                      法  官  莊珮吟
                                      法  官  林俊寬
以上正本證明與原本無異。
如不服本判決應於收受送達後10日內向本院提出上訴書狀，並應
敘述具體理由；如未敘述上訴理由者，應於上訴期間屆滿後20日
內向本院補提理由書（均須按他造當事人之人數附繕本）「切勿
逕送上級法院」。
中    華    民    國    99    年    2     月    4     日
                                      書記官  林香如
附錄法條：
中華民國刑法第339條第1項。
意圖為自己或第三人不法之所有，以詐術使人將本人或第三人之
物交付者，處五年以下有期徒刑、拘役或科或併科一千元以下罰
金。
以前項方法得財產上不法之利益或使第三人得之者，亦同。
前二項之未遂犯罰之。

司法院資訊處製作；財團法人民間司法改革基金會備份。
